【裁判字號】    98,易,166
【裁判日期】    980527
【裁判案由】    詐欺
【裁判全文】
臺灣桃園地方法院刑事判決               98年度易字第166號
公  訴  人  臺灣桃園地方法院檢察署檢察官
被      告  甲○○
選任辯護人  鍾儀婷律師
上列被告因詐欺案件，經檢察官提起公訴（97年度偵字第22800
號），及移送併辦（臺灣士林地方法院檢察署98年度偵字第418
號、臺灣桃園地方法院檢察署98年度偵字第25號），本院判決如
下：
    主  文
甲○○幫助意圖為自己不法之所有，以詐術使人將本人之物交付
，處有期徒刑參月，如易科罰金，以新臺幣壹仟元折算壹日。
    事  實
一、甲○○可預見將金融機構帳戶提供予姓名年籍不詳之人使用
    ，可能幫助不詳之犯罪集團從事財產犯罪行為，作為取得財
    物或財產上之利益之管道，竟基於縱使該人將其帳戶用以從
    事詐欺取財之財產犯罪行為，亦不違反其本意之幫助犯意，
    於民國97年8 月18日後至同年9 月12日前之某日，在臺灣地
    區某不詳處所，將其所有之中國信託商業銀行（下稱中國信
    託銀行）城中分行帳戶（帳號：000000000000號）之金融卡
    、金融卡密碼，交予真實姓名年籍不詳之詐騙集團成員使用
    ，藉以幫助該成年人之犯罪集團成員從事財產犯罪之犯行。
    嗣該犯罪集團成員意圖為自己不法之所有，分別於97年9 月
    12日下午6 時許、同日下午8 時40分許，撥打電話給丙○○
    、乙○○，均佯稱其等網路購物之付款金額有誤，須依指示
    操作自動櫃員機以取消錯誤，使丙○○、乙○○均陷於錯誤
    ，丙○○依詐騙集團成員指示，分別於同日下午9 時25分許
    、同日下午9 時28分許，接續各匯款新臺幣（下同）30,000
    元、30,000元至甲○○前開中國信託銀行城中分行帳戶內，
    乙○○亦依詐騙集團成員指示，分別於同日下午10時16分許
    、同日下午10時17分許、同日下午10時18分許，接續各匯款
    14 ,000 元、19,000元、24,000元至甲○○前開中國信託銀
    行城中分行帳戶內。旋由該詐欺集團成員提領一空，嗣經丙○○、乙○○均發覺受騙，報警處理，始悉上情。
二、案經桃園縣政府警察局大園分局報請臺灣桃園地方法院檢察
    署檢察官偵查起訴及臺灣士林地方法院檢察署檢察官、臺灣
    桃園地方法院檢察官移送併辦。
    理  由
壹、證據能力部分：
一、按被告以外之人於審判外之言詞或書面陳述，除法律有規定
    者外，不得作為證據，刑事訴訟法第159 條第1 項固有明文
    ；惟被告以外之人於審判外之陳述，雖不符同法第159 條之
    1 至之4 規定，而經當事人於審判程序同意作為證據，法院
    審酌該言詞陳述或書面陳述作成時之情況，認為適當者，亦
    得為證據。又當事人、代理人或辯護人於法院調查證據時，
    知有第159 條第1 項不得為證據之情形，而未於言詞辯論終
    結前聲明異議者，視為有前項之同意，同法第159 條之5 亦
    定有明文。本件公訴人、被告及選任辯護人於本院審理時均
    同意以證人丙○○、乙○○於警詢之陳述作為證據，本院審
    酌上開供述作成時之情況均屬正當，且與本案相關之待證事
    實具有關連性，而被告及其選任辯護人既未爭執其證據能力
    ，亦未聲請傳訊，顯已放棄詰問權之行使，依上說明，應具
    有證據能力。
二、其次，本案認定事實所引用之文書證據，並無證據證明係公
    務員違背法定程式所取得，亦無刑事訴訟法第159 條之4 之
    顯有不可信之情況與不得作為證據之情形，本院斟酌本案卷
    內之證據並非非法取得，亦無證明力明顯過低之情形，且經
    本院於審判期日依法進行證據之調查、辯論，被告於訴訟上
    之程序權即已受保障，故前揭各該證據，亦均得採為證據，
    合先敘明。
貳、實體部分：
一、訊據被告甲○○固然承認上開中國信託銀行城中分行帳戶為
    其所申辦，惟矢口否認有何幫助詐欺之犯行，辯稱：伊領取
    將上開中國信託銀行城中分行帳戶之晶片金融卡後，隨即將
    密碼改設定為「740919」，這是伊實際之出生年月日，且伊
    有將該密碼寫在包裝上開金融卡之塑膠套後面，但伊並未使
    用該帳戶，該帳戶也沒有存款，該金融卡與伊其他的金融卡
    均放置在同一個錢包內，伊不知上開中國信託商業銀行城中
    分行帳戶金融卡何時遺失的，然其餘放置在同一個錢包內的
    金融卡皆未遺失，直到伊所有帳戶都被凍結，伊任職之新光
    保險公司會計人員打電話通知薪資無法轉帳，伊去翻錢包才
    知道該中國信託銀行城中分行帳戶之金融卡遺失，但存摺、
    印鑑章都沒有遺失，可能是因為伊將密碼記載在包裝該金融
    卡之塑膠套後面，該金融卡又遺失，才因此遭詐騙集團撿去
    使用云云。被告之選任辯護人為其辯護稱：（一）被告遺失
    之上開中國信託銀行城中分行帳戶之金融卡係「VISA金融卡
    」，兼含提款、預借現金及信用卡3 種功能之晶片卡，若被
    告需錢孔急，大可以該金融卡預借現金數萬元，早已超過一
    般出賣帳戶予詐騙集團成員僅獲得數千元至10,000元之金額
    ，是被告不可能出賣該金融卡予詐騙集團成員。（二）上開
    中國信託銀行城中分行帳戶金融卡既兼含提款、預借現金及
    信用卡功能，若被告又有告知詐騙集團成員密碼，該詐騙集
    團成員隨時有可能至自動櫃員機預借現金，甚至到處刷卡消
    費，被告若真要出賣帳戶，應僅會出賣不具預借現金及信用
    卡之一般金融卡，不可能將上開具有提款、預借現金及信用
    卡功能之VISA金融卡出賣予詐騙集團。（三）上開中國信託
    信用卡城中分行帳戶係被告為應徵東森得易購股份有限公司
    （下稱東森得易購公司）客服人員，依該公司要求所申請作
    為薪資帳戶，並非為了出賣予詐騙集團成員始向銀行申請。
    （四）被告係於97年9 月中旬經任職之新光保險公司會計人
    員通知其所有帳戶均遭凍結，無法匯入薪資，被告打電話向
    新光銀行城內分行查詢始知悉是因財團法人聯合徵信中心發
    函將被告名下全部帳戶凍結，且起因係被告之中國信託銀行
    城中分行帳戶之問題，被告才檢查其個人物品，發現中國信
    託銀行城中分行帳戶之金融卡遺失，但存摺、印鑑章均未遺
    失，被告考慮到該帳戶內並無存款，所有帳戶均已遭凍結，
    且要與母親一起至警局報案，才未向中國信託銀行城中分行
    辦理掛失。（五）詐騙集團使用他人帳戶，其本身就具有高
    風險高獲利之僥倖心態，詐騙集團未必皆不會使用拾得或竊
    得之金融卡作為人頭帳戶，公訴人以詐騙集團不會使用竊得
    或拾得之帳戶使是否順利提領處於不確定之狀態，此推論顯
    然有誤。（六）被告本身有申辦數家銀行金融卡，每家設定
    之密碼均不相同，有些是生日，有些為電話號碼，為便於區
    分，才將密碼寫在包裝金融卡之塑膠套後面，被告之作法僅
    能苛責其大意，不得認定其有幫助詐欺之犯行云云。經查：
（一）被害人丙○○、乙○○分別於上開時間，遭詐騙集團成員
      撥打電話佯稱其網路購物付款金額有誤，須依指示至自動
      櫃員機前操作，致其等陷於錯誤，而分別匯出如事實欄所
      載之金額至被告上開帳戶等情，業據證人即被害人丙○○
      、乙○○於警詢中證述明確（見臺灣桃園地方法院檢察署
      98年度偵字第25號偵查卷宗第38至40頁、臺灣桃園地方法
      院檢察署97年度偵字第22800 號偵查卷宗第7 、8 頁），
      復有中國信託銀行98年3 月16日中信銀字第098222712033
      84號函及所附被告開戶資料、中國信託銀行存款系統歷史
      交易查詢報表，中國信託銀行97年10月9 日中信銀集作字
      第97511108號函及所附帳戶歷史交易查詢資料、內政部警
      政署反詐騙案件紀錄表、受理刑事案件報案三聯單及受理
      詐騙帳戶通報警示簡便格式表、丙○○及乙○○之匯款單
      附卷可憑（見本院98年度易字第166 號刑事卷宗第8 至10
      頁，臺灣桃園地方法院檢察署97年度偵字第22800 號偵查
      卷宗第10至21頁，臺灣桃園地方法院檢察署98年度偵字第
      25號偵查卷宗第41、43、44、48、49頁），足證被害人丙○○、乙○○遭詐騙之款項，確均匯入被告之上開帳戶內
      ，是被告之上開帳戶確有供詐騙集團作為實施詐欺犯行之
      用無訛。
（二）被告雖以前詞情置辯，然查：
   1、被告所有上開中國信託銀行城中分行帳戶於97年8 月18日
      申辦後至同年9 月12日被害人丙○○、乙○○遭詐騙集團
      詐騙而匯入款項使用之前，並無任何存款，業據被告自承
      在卷（見臺灣桃園地方法院檢察署97年度偵字第22800 號
      偵查卷宗第27頁，本院98年度易字第166 號刑事卷宗第59
      頁），並有中國信託銀行98年3 月16日中信銀字第098222
      71203384號函及所附存款系統歷史交易查詢報表附卷可稽
      （見本院98年度易字第166 號刑事卷宗第8 、10頁）。由
      此客觀事態，核與一般提供帳戶予詐騙集團之成員，其等
      帳戶餘額均低或無存款之經驗法則相符。至於被告雖於本
      院審理中辯稱伊將密碼記載在包裝金融卡之塑膠套後面云
      云，然查，其於偵查中已稱：「（問：密碼有無記載在金
      融卡上？）沒有」（見臺灣桃園地方法院檢察署97年度偵
      字第22800 號偵查卷宗第27頁），卻於本院審理中翻異其
      詞改稱：「有將密碼記載在包裝上開金融卡之塑膠套後面
      」云云，其於審理中翻異前詞之所辯是否可採已有可疑。
      況且，被告於本院審理中另稱：「（問：上開中國信託銀
      行城中分行帳戶金融卡密碼為何？）銀行預設之密碼我不
      喜歡，我將它變更為740919，這是我實際出生年月日，身
      分證上的9 月13日是報錯了」等語（見本院98年度易字第
      166 號刑事卷宗第56頁），可知被告既稱上開中國信託銀
      行城中分行帳戶金融卡之密碼係其自己之實際出生年月日
      ，且於本院審理中仍可清晰記憶及陳述，其以此作為金融
      卡密碼當憑記憶即可，且其確能記憶該密碼，實無必要將
      能記憶之密碼且為自己實際生日記載在該包裝金融卡塑膠
      套之後面，是被告於審理中翻異前詞改辯稱其將密碼記載
      在該包裝金融卡塑膠套後面云云，顯悖於常情，不可採信
      ，其於偵查中供稱未將金融卡密碼記載在金融卡上等語，
      確屬實情。綜上，被告申辦之中國信託銀行城中分行帳戶
      金融卡係附加有晶片功能，密碼為6 位數，且被告係設定
      其實際之出生年月日，與身分證上登記之出生年日期不同
      ，他人難以在三次按密碼試誤之機會下破解，是被告應有
      將其金融卡之密碼告知他人。又被告所有中國信託銀行城
      中分行帳戶自申辦之日起至97年9 月12日前均無任何存款
      ，自97年9 月12日起該帳戶即有上開丙○○及乙○○如事
      實欄所述共5 筆金額匯入，並隨即遭人以金融卡分次提領
      一空，可推知被告係於97年8 月18申辦該帳戶後至同年9
      月12日前，將上開帳戶之金融卡及密碼交予他人使用甚明
      。
   2、又被告申辦上開中國信託銀行城中分行帳戶係於97年8 月
      13日應徵東森得易購公司客服人員職務，應該公司之要求
      申辦，以作為97年8 月25日報到後薪資轉帳所用，然東森
      得易購公司已於97年8 月23日前通知被告暫緩報到等情，
      有東森得易購公司98年2 月10日EHS-總室-20090210- 03
      號函在卷可查（見本院97年度審易字第2108號刑事卷宗第
      53頁），足見被告申請上開中國信託銀行城中分行帳戶最
      初係為應徵東森得易購公司之客服人員而申辦，並未存款
      於該帳戶內，又東森得易購公司已於97年8 月23日前通知
      被告暫緩報到，被告確未曾至東森得易購公司任職，該中
      國信託銀行城中分行帳戶對被告而言，實無任何用處。再
      以被告於本院審理中供稱：「上開中國信託銀行城中分行
      帳戶之金融卡與伊其他的金融卡均放置在同一個錢包內，
      僅有中國信託銀行城中分行之金融卡遺失，其餘放置在同
      一個錢包內的金融卡皆未遺失」等語，又於偵查中供稱：
      「（問：如何保管上開中國信託銀行城中分行金融卡？）
      金融卡帶在身上，存摺、印鑑章放在家中」、「（問：金
      融卡如何遺失？）該中國信託銀行城中分行金融卡伊放在
      錢包裡，可能是抽取紙鈔時掉出」等語（見臺灣桃園地方
      法院檢察署97年度偵字第22800 號偵查卷宗第26頁）觀之
      ，被告辯稱其將內無存款且無用處之金融卡隨身攜帶，且
      錢包內其餘金融卡均未遺失，僅遺失與其他金融卡夾放一
      起之上開中國信託銀行城中分行帳戶之金融卡，其所辯實
      與常情有違，難認可採。
（三）被告之選任辯護人雖為其為上開辯護，惟查：
   1、被告之選任辯護人雖稱上開中國信託銀行城中分行帳戶之
      金融卡兼含預借現金功能，若被告需錢孔急，大可以該金
      融卡預借現金數萬元，早已超過一般出賣帳戶予詐騙集團
      成員僅獲得數千元至10,000元之金額云云。然而，若被告
      向銀行預借現金，必須按期清償本利，且我國目前金融機
      構預借現金約定之利息甚高，與出賣帳戶可不勞而獲數千
      元至萬餘元實不能相提並論，被告之選任辯護人以被告之
      金融卡能預借現金，即率爾推論其不可能將金融卡出賣或
      交付他人使用云云，顯非的論。
   2、被告之選任辯護人又稱上開中國信託銀行城中分行帳戶金
      融卡兼含提款、預借現金及信用卡功能，被告應恐遭詐騙
      集團成員隨意預借現金及刷卡消費，不可能出賣該金融卡
      云云。然查，一般兼含提款、預借現金及信用卡功能之金
      融卡，其提款之密碼與預借現金之密碼並不相同，且預借
      現金之功能尚須另外申請開通，而信用卡功能則又須在刷
      卡簽單上之簽名與被告相符，是被告即使交付兼含預借現
      金及信用卡功能之金融卡予詐騙集團成員，亦未必會遭他
      人預借現金或需負擔他人盜刷信用卡之債務，被告選任辯
      護人以被告之金融卡兼含預借現金及信用卡功能遽認其不
      可能將金融卡出賣或交付他人使用云云，亦屬率斷。
   3、被告於97年8 月18日申辦之上開中國信託信用卡城中分行
      帳戶係被告於97年8 月13日應徵東森得易購公司客服人員
      ，依東森得易購公司要求所申請以作為薪資帳戶，而東森
      得易購公司已於97年8 月23日前通知被告暫緩報到等情，
      已如前述。然上開事實僅足證明被告申辦上開中國信託銀
      行城中分行帳戶之初衷係為應徵東森得易購公司之工作，
      嗣後被告既未曾任職東森得易購公司，亦未以該帳戶作為
      薪資帳戶，其最初申辦該帳戶之原因與其嗣後是否有將該
      中國信託銀行城中分行帳戶交付他人使用，實無任何關係
      。況且，一般出賣或交付帳戶者，有為出賣或交付帳戶而
      新申辦者，亦有將之前所申辦而無存款或存款甚低之帳戶
      出賣或交付他人者均有之。被告選任辯護人以被告申辦該
      帳戶最初之原因係為應徵東森得易購公司工作，卻隱而不
      論東森得易購公司已通知被告暫緩報到，該帳戶已無使用
      之必要，逕而推認被告不可能出賣該帳戶云云，亦非可採
      。
   4、按詐欺正犯之所以須利用他人帳戶以遂行犯罪，其目的除
      係有意隱瞞資金流程外，更在避免偵查機關自匯款帳戶來
      源回溯追查以致身份曝光，方以他人帳戶供作存提詐得款
      項帳戶。而為確保所詐得款項不致遭不知情帳戶持有人提
      領，或不知情帳戶持有人逕自掛失而凍結帳戶之使用，甚
      或知情之帳戶持有人以辦理補發存摺、變更印鑑密碼之方
      式，將帳戶內所有款項提領一空，而使其費盡周章所詐得
      之款項化為烏有，詐欺正犯亦絕不可能使用他人所遺失之
      存摺、金融卡、密碼之帳戶，供作詐得款項匯入帳戶，以
      完全免除遭真正帳戶持有人提領或掛失之風險，並十足確
      保詐欺所得之利益。循此，被告及其選任辯護人辯稱被告
      之中國信託銀行城中分行帳戶之金融卡係因遺失而遭詐騙
      集團不法使用云云，即與常情有違。況被告所辯其有將密
      碼記載在該金融卡塑膠套後面云云，已不可採信，又該金
      融卡密碼為6 位數，難以在3 次按密碼試誤之機會下破解
      ，是被告應有將其金融卡之密碼告知他人，已如前述，被
      告選任辯護人辯稱詐騙集團成員仍有可能使用拾得或竊得
      卻不知密碼之金融卡作為人頭帳戶云云，顯與一般常情有
      違，無足憑採。
   5、被告之選任辯護人又為被告辯護稱：被告本身有申辦數家
      銀行金融卡，每家設定之密碼均不相同，有些是生日，有
      些為電話號碼，為便於區分，才將密碼寫在包裝金融卡之
      塑膠套後面云云。然查，若被告確有將各家銀行申辦之金
      融卡均設定不同密碼，且為區別起見而將不同之密碼均記
      載在包裝金融卡之塑膠套後面，其既然在每張金融卡塑膠
      套背面均有記載密碼之習慣，應對自己之習慣知之甚詳，
      豈又會於偵查中供稱沒有將密碼記載在金融卡背面，於審
      理中始翻異前詞改稱有將密碼記載在包裝金融卡之塑膠套
      後面，因記憶不清才在偵查中供稱沒有將密碼記載在金融
      卡上云云，是被告並無將密碼記載在金融卡背面之習慣。
      再者，被告係74年9 月13日出生，於案發當時年約22歲之
      青年人，教育程度為高中畢業，職業為金融保險業，有調
      查筆錄附卷可參（見臺灣桃園地方法院檢察署97年度偵字
      第22800 號偵查卷宗第3 頁），足見被告非少不更事或目
      不識丁之人，其有一般之智識程度及社會歷練，確應能知
      悉金融卡之密碼不能記載在金融卡背面，是被告選任辯護
      人此部分所辯非但與事實不符且與常情相違，並不可採。
（四）按金融存款帳戶，事關存戶個人財產權益之保障，與存戶
      之金融卡、密碼結合，其專屬性、私密性更形提高，一般
      人均有妥為保管存摺、金融卡、密碼，以防止被他人冒用
      之認識，縱有特殊情況偶有將存摺、金融卡、密碼交付他
      人之需，亦必深入瞭解其用途後再行提供以使用，若落入
      不明人士手中，極易被利用為取贓之犯罪工具，恆係吾人
      日常生活經驗與事理之然；且金融帳戶為個人理財之工具
      ，申請開設金融帳戶並無任何特殊限制，一般民眾皆可以
      存入最低開戶金額之方式申請開戶，個人亦可在不同金融
      機構申請多數存款帳戶使用，並無困難，此乃眾所週知之
      事實，則依一般人之社會生活經驗，苟見非親非故之人不
      以自己名義申請開戶，反而以出價蒐購或租用之方式向他
      人蒐集金融機構帳戶供己使用，衡情當知悉蒐集金融帳戶
      者，係將所蒐集之帳戶用以從事財產犯罪。況現今社會上
      ，詐騙者蒐購人頭帳戶，持以作為信貸、手機簡訊詐欺之
      事，常有所聞，提供甚或出賣、出借帳戶與非親非故之人
      ，受讓人係為從事財產犯罪，已屬人盡皆知之事。查本案
      被告對於金融卡及密碼等有關個人財產、身分之物品，將
      淪落於不明人士手中，極易被利用為與財產有關之犯罪工
      具，竟願交付其所有上開帳戶之金融卡，並將密碼告知與
      其身分上不具任何關係之人，其主觀上顯然對於該帳戶將
      作為不法使用，應有所認知，而客觀上亦有幫助詐欺之行
      為，殆無疑義。
（五）綜上所述，被告及其選任辯護人上開所辯，均不足採信，
      本案事證明確，被告犯行，洵堪認定。
二、核被告所為，係犯刑法第339 條第1 項、第30條第1 項之幫
    助詐欺取財罪。又被告係以一提供帳戶之幫助詐欺行為，幫
    助該詐騙集團詐得被害人丙○○、乙○○2 人之財物，侵害
    被害人2 人之財產法益，為一行為觸犯數罪名之想像競合犯
    ，應依刑法第55條規定從一重之幫助詐欺取財罪處斷。又被
    告幫助行為一個，雖正犯施用詐術使被害人丙○○2 次交付
    財物、被害人乙○○3 次交付財物，乃係正犯各該次詐欺取
    財行為使被害人丙○○2 次交付財物、被害人乙○○3 次交
    付財物之結果，各應成立一個詐欺取財罪，被告亦只成立一
    幫助詐欺取財罪。再者，被告係幫助他人犯罪，爰依刑法第
    30 條 第2 項之規定，按正犯之刑減輕之。檢察官就被告幫
    助詐欺被害人丙○○部分雖未起訴（即臺灣桃園地方法院檢
    察署98年度偵字第25號移送併辦部分），惟該未起訴部分與
    已起訴部分有想像競合犯之裁判上一罪關係，為起訴效力所
    及，本院自應併予審判，又臺灣士林地方法院檢察署98年度
    偵字第418 號係就被告幫助詐欺被害人乙○○部分移送併辦
    ，與檢察官已起訴部分為同一事實，附此敘明。爰審酌被告
    雖無前案紀錄，有臺灣高等法院被告前案紀錄表附卷可查，
    素行尚佳，然其將帳戶任意交予他人詐騙財物，造成犯罪偵
    查困難，致使此類犯罪手法層出不窮，嚴重危害交易秩序與
    社會治安，及被害人丙○○、乙○○遭詐騙金額各為60,000
    元、57,000元，被告犯罪後未坦承犯行及未與上開被害人和
    解之態度等一切情狀，量處如主文所示之刑，並諭知易科罰
    金之折算標準。
據上論斷，應依刑事訴訟法第299 條第1 項前段，刑法第30條第
1 項前段、第2 項、第339 條第1 項、第55條、第41條第1 項前
段，刑法施行法第1 條之1 第1 項、第2 項前段，判決如主文。
本案經檢察官楊凱真到庭執行職務。
中    華    民    國    98    年    5     月    27    日
                  臺灣桃園地方法院刑事第八庭
                      審判長法  官  林惠霞
                            法  官  張瓊華
                            法  官  張明儀
以上正本證明與原本無異。
如不服本判決應於收受判決後10日內向本院提出上訴書狀，並應
敘述具體理由。其未敘述上訴理由者，應於上訴期間屆滿後20日
內向本院補提理由書 (均須按他造當事人之人數附繕本)「 切勿
逕送上級法院」。
                            書記官  邱仲騏
中    華    民    國    98    年    5     月    27    日
附錄本案論罪科刑之法條：
中華民國刑法第339條第1項
（普通詐欺罪）
意圖為自己或第三人不法之所有，以詐術使人將本人或第三人之
物交付者，處5 年以下有期徒刑、拘役或科或併科1 千元以下罰
金。


司法院資訊處製作；財團法人民間司法改革基金會備份。
